臺灣臺北地方法院刑事判決　　　　　　　 93年度訴字第970號
公 訴 人　臺灣臺北地方法院檢察署檢察官
被　　　告　乙○○
　　　　　　　　　　　樓之五
上列被告因偽造文書等案件，經檢察官提起公訴（九十三年度偵
字第一六六○號），本院判決如下：
    主  文
乙○○連續行使偽造私文書，足以生損害於他人，累犯，處有期
徒刑壹年陸月，遠傳電信股份有限公司行動電話服務申請書上客
戶簽名欄內偽簽甲○○之簽名貳枚、中華電信股份有限公司行動
電話業務租用申請書上原客戶簽章欄內偽簽甲○○之簽名壹枚、
遠東國際商銀印鑑卡上原留印鑑式樣欄內偽造甲○○之印文貳枚
、親自簽名欄上偽造簽名、印文各壹枚，存款相關業務約定書之
原留印鑑存戶加蓋欄偽造甲○○之印文壹枚、立約定書人簽名欄
偽造甲○○之簽名貳枚、印文壹枚、偽造甲○○印章壹枚、遠東
國際商銀綜合存款存摺一本（含內頁印鑑欄偽造甲○○印文壹枚
），均沒收；又行使變造汽車駕駛執照，足以生損害於公眾及他
人，累犯，處有期徒刑伍月，扣案徐信宗之汽車駕駛執照上換貼
之乙○○相片壹幀沒收。應執行有期徒刑壹年拾月，遠傳電信股
份有限公司行動電話服務申請書上客戶簽名欄內偽簽甲○○之簽
名貳枚、中華電信股份有限公司行動電話業務租用申請書上原客
戶簽章欄內偽簽甲○○之簽名壹枚、遠東國際商銀印鑑卡上原留
印鑑式樣欄內偽造甲○○之印文貳枚、親自簽名欄上偽造簽名、
印文各壹枚，存款相關業務約定書之原留印鑑存戶加蓋欄偽造甲
○○之印文壹枚、立約定書人簽名欄偽造甲○○之簽名貳枚、印
文壹枚、偽造甲○○印章壹枚、遠東國際商銀綜合存款存摺壹本
（含內頁印鑑欄偽造甲○○印文壹枚），徐信宗之汽車駕駛執照
上換貼之乙○○相片壹幀，均沒收之。
被訴侵占甲○○
    事  實
一、乙○○於民國八十四年十二月間因侵占案件，經臺灣板橋地
    方法院判處有期徒刑六月，經上訴臺灣高等法院駁回確定，
    於八十六年三月二十八日執行完畢，猶不思悛悔，復於八十
    九年三月初某日，在臺北市○○區○○街某處，拾獲甲○○
    之
    占入己（侵占遺失物部分已罹於時效詳理由貳）。復另行起
    意，基於意圖為自己不法之所有、偽造文書之概括犯意，先
    於八十九年七月二十八日，持甲○○
    名義，向遠傳電信股份有限公司（下稱遠傳電信公司）所屬
    聯強電信聯盟七嘴八舌通訊行，申請0000000000
    號行動電話門號，並於該公司行動電話服務申請書上客戶簽
    名欄內偽簽甲○○之簽名二枚，以偽造由甲○○名義為申請
    人之申請書一紙，持向該通訊行職員行使，足生損害於遠傳
    電信公司及甲○○，使該承辦申請之職員誤信係由甲○○本
    人所申請並有意按期繳交通訊費用而陷於錯誤，交付前揭門
    號之ＳＩＭ卡，乙○○於同年八月、九月間持該門號之行動
    電話撥打，使遠傳電信公司誤信係真正名義人甲○○使用，
    經授權之「內碼」、「序號」而依約接通撥打之電話，予以
    接通，期間總計詐得通話利益達新台幣（下同）二千零十四
    元之通話利益；復承前犯意，於同年十月三十一日，前往中
    華電信股份有限公司（下稱中華電信公司）文山營運處，持
    前揭甲○○
    0000000000號行動電話門號，並於該公司行動電
    話業務租用申請書上原客戶簽章欄內偽簽甲○○之簽名一枚
    後，以偽造由甲○○名義為申請人之申請書一紙，持向該營
    運處職員行使，足生損害於中華電信公司及甲○○，使該承
    辦申請之職員誤信係由甲○○本人所申請並有意按期繳交通
    訊費用而陷於錯誤，交付前揭門號之ＳＩＭ卡，乙○○自申
    請時起至九十年二月十四日拆機止，持該門號之行動電話撥
    打，使中華電信公司誤信係真正名義人甲○○使用，經授權
    之「內碼」、「序號」而依約接通撥打之電話，予以接通，
    計詐得二萬九千九百二十一元之通話利益；再承前偽造文書
    之犯意，於八十九年十月三十一日，在臺北縣新店市碧潭附
    近市場不詳之刻印店內，委由不知情之成年店東，偽刻甲○
    ○（其中頤字刻印錯誤）之印章一枚後，再於同日前往遠東
    國際商業銀行營業部（下稱遠東商銀），持甲○○
    偽刻之印章，冒甲○○名義申請帳號三二七七八九號綜合存
    款帳戶，並接續在綜合存款存摺（通提戶）內頁印鑑欄偽造
    甲○○印文一枚、印鑑卡上原留印鑑式樣欄內偽造甲○○之
    印文二枚、親自簽名欄上偽造簽名、印文各一枚，存款相關
    業務約定書之原留印鑑存戶加蓋欄偽造甲○○之印文一枚、
    立約定書人簽名欄偽造甲○○之簽名二枚、印文一枚，以偽
    造該紙約定書，並持向銀行行員行使，以供申請綜合存款帳
    戶，足生損害於遠東國際商業銀行及甲○○。
二、乙○○於九十年四月五月上午某時，在臺北縣新店市○○道
    地下停車場內，撿拾路旁石塊敲破徐信宗所有之自用小客車
    車窗，竊取徐信宗所有之汽車駕駛執照等財物（竊盜部分業
    經臺灣高等法院以九十二年度上易字第三四一一號判決確定
    ），旋因遭通緝為規避查緝，遂另行起意於九十年四月某日
    ，在臺北縣新店市某停車場內，將上開徐信宗之汽車駕駛執
    照換貼自己之相片予以變造，嗣於九十年六月二十六日十時
    許，在新竹市○○路三百號亞太量販店停車場內為警盤查時
    ，出示前揭業經變造之徐信宗汽車駕駛執照供警察人員核對
    身分而行使之，足生損害於監理機關對於駕駛人身分管理之
    正確性及徐信宗，惟經警發覺有異，並在乙○○所駕駛車號
    ＤＹ－○七一八號自用小客車內查扣甲○○之
    商銀帳號三二七七八九號綜合存款存摺等物品，始循線查知
    上情。
三、案經徐信宗訴由新竹市警察局第二分局移送、甲○○訴由臺
    灣臺北地方法院檢察署檢察官偵查起訴。
    理  由
壹、有罪部分：
一、訊據被告乙○○對於持用甲○○
    請中華電信公司行動電話、開立遠東商銀綜合存款帳戶及行
    使變造徐信宗汽車駕駛執照等犯行均坦承不諱，惟矢口否認
    有冒甲○○名義，申請前揭遠傳電信公司行動電話，及詐欺
    得利之犯行，辯稱：前揭遠電信公司行動電話門號非伊所申
    請，冒甲○○名義申請之中華電信行動電話，於申請之後隨
    即遺失，並未撥打云云。經查：被告對於在前揭時、地持用
    甲○○
    於臺灣士林地方法院、臺灣高等法院另案審理時坦承不諱（
    見該院九十一年易字第八一三號卷第一五九頁、九十二年上
    易字第三四一一號卷第一四八頁），核與告訴人甲○○、徐
    信宗於警訊、偵查及本院審理時之證詞相符，並有遠傳電信
    公司九十三年九月八日遠傳業服字第○九三○一六二五號函
    、遠傳電信行動電話服務申請書、中華電信公司文山營運處
    九十三年八月十八日文營業字第九三○○七○○○一四號函
    、九月二日文服務字第九三○○六○○○一九號函及所附出
    帳明細表、行動電話業務租用申請書、遠東商銀九十三年九
    月十六日遠銀營字第二七三號函及所附個人戶基本資料開戶
    登錄單、印鑑卡、存款相關業務約定書等足按，復有扣案甲
    ○○之
    駛執照一張可資證明。被告雖於本院審理時辯稱未持甲○○
    華電信行動電話，除與其在另案審理時之供詞相互矛盾外，
    被告於本院審理時供稱：於八十九年過年前後，拾得甲○○
    於同年十月三十一日持甲○○之
    動電話、申辦遠東商銀綜合存款帳戶等事實，查前揭遠傳電
    信公司行動電話服務申請書所附之申請人
    所遺失為被告所持有者，與被告申請中華電信公司行動電話
    及存款帳戶之甲○○
    話，係持用甲○○所遺失之
    又在被告持有中，該支行動電話申請自堪認定係由被告所為
    ，另被告申請前揭行動電話二支，其目的即在供詐得免費撥
    打之利益，豈有未經使用申請後隨即遺失之理，被告自申請
    前揭二支行動電話後，均係於申請該月及次月大量撥打，之
    後即僅有基本費，至因積欠費用為電信公司拆機止，此有本
    院調閱之前揭電話帳務交易往來明細查詢表足考，顯係因冒
    名申請，恐為查獲所為之使用模式，且二支行動電話均屬相
    同，益證被告確有撥打使用之情，被告事後辯稱未申辦遠傳
    電信行動電話、申辦後隨即遺失未經撥打云云，應係臨訟杜
    撰之詞，諉無足採，本件事證明確，犯行堪以認定，應依法
    論科。
二、被告以拾得甲○○之
    帳戶及變造徐信宗汽車駕駛執照，足生損害於監理機關對於
    駕駛人身分管理之正確性、中華電信公司、遠傳電信公司、
    遠東商銀、甲○○及徐信宗。核被告所為係犯刑法第二百十
    六條、第二百十二條行使變造特種文書罪、第二百十條之行
    使偽造文書罪及第三百三十九條第二項詐欺得利罪。被告偽
    造甲○○之簽名後，用以偽造遠傳電信公司行動電話申請書
    、中華電信公司行動電話業務租用申請書、偽造甲○○印章
    後進而偽造甲○○之印文、簽名於存款相關業務約定書之原
    留印鑑存戶加蓋欄、立約定書人簽名欄，以偽造該紙約定書
    ，其偽造印章、印文及署押之行為，均係偽造私文書之部分
    行為，又偽造前開行動電話申請書、約定書後均進而行使，
    偽造私文書之低度行為亦為行使之高度行為所吸收，另被告
    變造徐信宗之汽車駕駛執照後進而行使、其變造之低度行為
    ，應為行使之高度行為所吸收，均不另論罪。被告利用不知
    情之刻印店店東偽造甲○○之印章，係間接正犯。被告先後
    多次行使偽造文書、詐欺得利犯行，均時間緊接，方法相同
    ，觸犯構成要件相同之罪名，顯係基於概括犯意為之，為連
    續犯，依刑法第五十六條之規定，應以一行使偽造文書、詐
    欺得利罪論處，並均加重其刑。其所犯行使偽造私文書罪、
    詐欺得利罪間，有手段、目的之牽連犯關係，依刑法第五十
    五條之規定，應從較重之行使偽造文書罪處斷。其所犯行使
    偽造文書罪、行使變造特種文書罪間，犯意各別，行為互殊
    ，應予分論併罰，起訴書載為有牽連犯裁判一罪關係，則有
    未洽。雖起訴書就被告申請遠傳電信公司行動電話後，撥打
    以詐欺得利益之犯罪事實未予記載，惟此部分事實與已經起
    訴之偽造文書事實，具有牽連犯裁判上一罪關係，應為起訴
    效力所及，本院自應一併予以審理。被告於八十四年十二月
    間因侵占案件，經臺灣板橋地方法院判處有期徒刑六月，經
    上訴臺灣高等法院駁回確定，於八十六年三月二十八日執行
    完畢，此有臺灣高等法院被告全國前案紀錄表在卷可按，其
    前受有期徒刑執行完畢，於五年內再犯本件最重本刑為有期
    徒刑以上之罪，為累犯，應依刑法第四十七條之規定加重其
    刑，並遞加重之。爰審酌被告為圖得不法利益而犯罪，其行
    使偽造文書詐取通訊利益、申辦銀行帳戶，已破壞通訊安全
    及銀行對於帳戶使用之正確性，被告犯罪後仍矯飾犯行，並
    無悔改之意及犯罪動機、手段、知識程度等一切情狀，分別
    量處如主文所示之刑，以資懲儆，並定其應執行刑。遠傳電
    信公司行動電話服務申請書上客戶簽名欄內偽簽甲○○之簽
    名二枚、中華電信公司行動電話業務租用申請書上原客戶簽
    章欄內偽簽甲○○之簽名一枚、遠東商銀印鑑卡上原留印鑑
    式樣欄內偽造甲○○之印文二枚、親自簽名欄上偽造簽名、
    印文各一枚，存款相關業務約定書之原留印鑑存戶加蓋欄偽
    造甲○○之印文一枚、立約定書人簽名欄偽造甲○○之簽名
    二枚、印文一枚、偽造甲○○印章一枚，均應依刑法第二百
    十九條之規定沒收；扣案徐信宗之汽車駕駛執照上換貼乙○
    ○之相片一幀、遠東商銀綜合存款存摺一本（通提戶，含內
    頁印鑑欄偽造甲○○印文一枚），為供犯罪所用或因犯罪所
    得之物，均係被告所有，業據其供承在卷，應依刑法第三十
    八條第一項第二款、第三款規定沒收之。
三、公訴意旨另略以：被告乙○○於八十九年間某日，在臺北市
    松山區○○街，拾獲簡勝昌之職業大貨車駕駛執照乙枚，竟
    基於意圖為自己不法所有之犯意，予以侵吞入己，被告再於
    不詳時、地，將簡勝昌之駕照換貼自己之相片予以變造，因
    認被告涉犯刑法第三百三十七條侵占遺失物、第二百十二條
    變造特種文書罪嫌云云。按犯罪事實應依證據認定之，無證
    據不得推定其犯罪事實。不能證明被告犯罪者，應諭知無罪
    之判決。刑事訴訟法第一百五十四條第二項、第三百零一條
    第一項分別定有明文。事實之認定，應憑證據，如未能發現
    相當證據，或證據不足以證明，自不能以推測或擬制之方法
    ，以為裁判基礎，最高法院著有四十年台上字第八六號判例
    可資參照。同法第一百五十六條第一項、第二項亦規定被告
    之自白，非出於強暴、脅迫、利誘、詐欺、疲勞訊問、違法
    羈押或其他不正之方法，且與事實相符者，得為證據。被告
    或共犯之自白，不得作為有罪判決之唯一證據，仍應調查其
    他必要之證據，以察其是否與事實相符。而被告雖經自白，
    仍應調查其他必要之證據，以察其是否與事實相符。立法目
    的乃欲以補強證據擔保自白之真實性；亦即以補強證據之存
    在，藉之限制自白在證據上之價值。而所謂補強證據，則指
    除該自白本身外，其他足資以證明自白之犯罪事實確具有相
    當程度真實性之證據而言。雖其所補強者，非以事實之全部
    為必要，但亦須因補強證據與自白之相互利用，而足使犯罪
    事實獲得確信者，始足當之，亦有最高法院七十四年度台覆
    字第十號判例要旨足參。本件公訴人指訴被告涉犯前揭侵占
    遺失物、變造特種文書犯行，無非係以扣案簡勝昌之汽車駕
    駛執照為其論據。訊據被告固於本院準備程序時坦承變造簡
    勝昌
    得簡勝昌之
    ，偵查卷附扣押物品清單上載有「偽造駕照一張」等字樣（
    九十二年藍保管字第六八四號），經本院調取扣案證物清查
    ，並未發現有變造之簡勝昌之駕駛執照扣案，本院再向新竹
    市警察局第二分局函詢有無扣得簡勝昌之駕駛執照，該局於
    九十三年十二月三十日以竹市警二分刑字第○九三○○三○
    七○六號函表示已於前揭扣押物品清單上所示「偽造駕照一
    張」函送檢察官偵辦等語，前揭扣押物品清單所扣得之證物
    ，既經本院調取，查無扣得簡勝昌之駕駛執照，縱使被告曾
    經自白此部分犯行，因無任何補強證據足供佐證，依前揭說
    明，自不能僅以被告自白為認定被告犯罪之唯一證據，復查
    無其他積極證據，足認定被告有侵占、變造簡勝照駕駛執照
    犯行，不能證明被告犯罪，原應為無罪判決之諭知，惟起訴
    書認此部分犯行，與前揭論罪科刑部分，有裁判上一罪關係
    ，爰不另為無罪判決之諭知，附此敘明。
貳、免訴部分：
一、公訴意旨另略以：被告乙○○，於八十九年間某日，在臺北
    市○○區○○街等地，拾獲甲○○之
    圖為自己不法所有之概括犯意，予以侵吞入己，因認被告涉
    有刑法第三百三十七條侵占遺失物罪嫌云云（雖起訴書載此
    部分犯罪與前揭有罪部分有裁判上一罪之牽連犯關係，惟公
    訴檢察官於本院審理時已予變更，認被告侵占遺失物後據以
    申請銀行帳戶、行動電話等偽造文書、詐欺等犯行間，犯意
    各別，為數罪關係）。
二、按案件時效已完成者，應諭知免訴之判決，刑事訴訟法第三
    百零二條第二款定有明文，而侵占遺失物罪依刑法第八十條
    第一項第五款規定，追訴權時效為一年。訊據被告坦承於八
    十九年過年前後拾得甲○○之
    頤輝於偵查中所證
    失與拾得二者之時間相互吻合，被告此部分自白應可採信，
    堪認被告至遲於八十九年三月間已侵占甲○○之
    被告於九十年六月二十八日為警查獲，扣得甲○○之
    一枚，公訴人始開始偵查，有新竹市警察局第二分局刑事案
    件報告書及贓物一覽表各一紙及收文戳可稽（見九十年偵字
    第三九○○號卷），顯已罹於一年之追訴權時效，自應就侵
    占遺失物罪部分諭知免訴之判決。
據上論斷，應依刑事訴訟法第二百九十九條第一項前段、第三百
零二條第二款，刑法第五十六條、第二百十六條、第二百十條、
第二百十二條、第三百三十九條第二項、第五十五條、第五十一
條第五款、第四十七條、第二百十九條、第三十八條第一項第二
款、第三款，罰金罰鍰提高標準條例第一項前段，判決如主文。
本案經檢察官陳淑雲到庭執行職務
中　　華　　民　　國　　94　　年　　1 　　月　　27　　日
　　　　　　　　　臺灣臺北地方法院刑事第十四庭
　　　　　　　　　　　　　審判長法  官  吳靜怡
                                法  官  吳冠霆
                                法  官  王綽光
以上正本證明與原本無異。
如不服本判決，應於判決送達後十日內，向本院提出上訴狀。
　　　　　　　　　　　　　　　　書記官　蔡梅蓮
中　　華　　民　　國　　94　　年　　2 　　月　　2 　　日
附錄論罪科刑法條全文：
中華民國刑法第二百十六條
(行使偽造變造或登載不實之文書罪)
行使第二百十條至第二百十五條之文書者，依偽造、變造文書或
登載不實事項或使登載不實事項之規定處斷。
中華民國刑法第二百十二條
(偽造變造特種文書罪)
偽造、變造護照、旅券、免許證、特許證及關於品行、能力服務
或其他相類之證書、介紹書，足以生損害於公眾或他人者，處一
年以下有期徒刑、拘役或三百元以下罰金。
中華民國刑法第二百十條
(偽造變造私文書罪)
偽造、變造私文書，足以生損害於公眾或他人者，處五年以下有
期徒刑。中華民國刑法第三百三十九條(普通詐欺罪) 意圖為自
己或第三人不法之所有，以詐術使人將本人或第三人之物交付者
，處五年以下有期徒刑、拘役或科或併科一千元以下罰金。
以前項方法得財產上不法之利益或使第三人得之者，亦同。
前二項之未遂犯罰之。
